【裁判字號】    97,交聲,3224
【裁判日期】    980120
【裁判案由】    違反道路交通管理處罰條例聲明異議
【裁判全文】
臺灣臺北地方法院交通事件裁定        97年度交聲字第3224號
原處分機關  臺北市交通事件裁決所
異議人即
受處分人    永暉交通有限公司
代  表  人  乙○○
代  理  人  丙○○
上列異議人即受處分人因違反道路交通管理處罰條例案件，對於
臺北市交通事件裁決所97年12月3日所為2個處分（原處分案號：
北市裁罰字第22-AEW768795號、北市裁罰字第22-AEW768796號）
，聲明異議，本院裁定如下：
    主  文
原處分撤銷。
永暉交通有限公司不罰。
    理  由
一、按汽車駕駛人有闖紅燈、不服指揮稽查而逃逸等行為，當場
    不能或不宜攔截製單舉發者，得逕行舉發，且應記明車輛牌
    照號碼、車型等可資辨明之資料，以汽車所有人為被通知人
    製單舉發，道路交通管理處罰條例第7條之2第1項第1款、第
    4款、第4項定有明文，考上開規定所以要求製單舉發之交通
    勤務警察或依法令執行交通稽查任務人員應記明車輛牌照號
    碼、車型等可資辨明之資料，係因逕行舉發之情形，往往可
    能因交通勤務警察或依法令執行交通稽查任務人員本身認知
    觀察能力不足而產生誤認之危險，亦可能因他人故意損毀、
    變造、塗抹、污損牌照而產生誤認之危險，故於逕行舉發時
    倘僅於舉發違反道路交通管理事件通知單（下稱舉發通知單
    ）上記載違規汽車駕駛人之車輛車牌號碼，而無記明其他可
    資辨明、確認受舉發人所有車輛即為違規行為人所駕車輛之
    資料，自難認已屬適法之舉發，於此情形下，倘製單舉發之
    交通勤務警察或依法令執行交通稽查任務人員於經傳喚到庭
    作證時仍無法正確陳述所見違規車輛之車型等可資辨明之資
    料，則上述誤認之危險顯無法完全排除，尚難遽為受舉發人
    不利之認定；以營業小客車（即俗稱計程車）而言，道路交
    通安全規則第42條第1項第10款、汽車運輸業管理規則第91
    條第1項第4款業規定應使用純黃顏色，故違規行為人駕駛車
    輛為營業小客車時，自不能以其顏色作為前述可資辨明之資
    料，而應於舉發當時立即記明其他可資辨明之資料（如廠牌
    、所屬車行、無線電台、有無改裝套件等），以確保舉發正
    確性，而據為受處分人不利認定之依據。
二、原處分意旨略以：異議人即受處分人（下稱異議人）永暉交
    通有限公司所有車牌號碼066-DH號營業小客車於民國97年10
    月13日晚間9時6分許，沿臺北市大同區○○○路○段南往北
    方向行駛，行經延平北路2段與南京西路交岔路口，該處設
    有禁止左轉之標誌，上開車牌號碼066-DH號營業小客車之駕
    駛人仍違規左轉、改沿南京西路東往西方向行駛，適有臺北
    市政府警察局大同分局延平派出所員警甲○○於南京西路與
    迪化街交岔路口東北側轉角處執行路檢盤查勤務，見車牌號
    碼066-DH號營業小客車駕駛人有上述違規行為，即以指揮棒
    示意停車接受稽查，詎該車竟拒絕停車接受稽查，繼續行駛
    而逃逸，並於行駛至南京西路與塔城街交岔路口時（南京西
    路於與迪化街交會處折為南北向，嗣於塔城街交會處又折為
    東西向），該處為有燈光號誌管制之交岔路口，且右轉繼續
    直行南京西路方向顯示為紅燈，竟紅燈右轉繼續沿南京東路
    向西行駛，甲○○警員因認異議人所有上述車輛有違反道路
    交通管理處罰條例第48條第1項第2款、第60條第1項、第53
    條第2項之違規行為而製單舉發，異議人於應到案日期（97
    年11月13日）前之97年11月6日到案陳述意見，經原處分機
    關函請舉發單位調查結果，仍以違規事實明確，於97年12月
    3 日以異議人所有上述車輛有違反道路交通管理處罰條例第
    48 條第1項第2款、第60條第1項、第53條第2項之違規行為
    ，裁處罰鍰新臺幣（下同）600元、3000元、900元。嗣異議
    人於同日收受裁決書後具狀聲明異議。上述事實，有舉發通
    知單2紙、交通違規案件陳述書、臺北市政府警察局大同分
    局97 年11月17日北市警同分交字第09734367400號函、裁決
    書2份、聲明異議狀等在卷可稽，是本件聲明異議為合法，
    先此敘明。
三、經查：本件舉發通知單2紙上除記載「066-DH」之車牌號碼
    外，僅記載「駕駛為男子、副駕駛為女子」等文字，並未記
    載車型等其他足資辨明、確保舉發正確性之資料，且經本院
    依職權傳訊證人即舉發員警甲○○，證人甲○○雖證稱：伊
    於97年10月13日晚間9時許著制服擔任巡邏勤務，於臺北市
    大同區○○○路與迪化街交叉路口東北側轉角處執行路檢盤
    查，見車牌號碼066-DH號營業小客車自延平北路南往北方向
    違規左轉南京西路且駛近伊所站立位置，伊見狀即以指揮棒
    示意該車駕駛停車接受稽查，該車竟拒絕停車接受稽查而繼
    續行駛逃逸，該車嗣後駛至南京西路與塔城街口時又紅燈右
    轉等語（見本院98年1月15日訊問筆錄），並據提出現場示
    意圖、現場照片、員警工作紀錄簿、延平派出所勤務分配表
    等為證，然經本院再訊之證人甲○○所見之車牌號碼066-DH
    號營業小客車其他可資辨明之特徵，證人甲○○卻證稱：伊
    沒有詳細記下廠牌，但是可以看出車輛是黃色的，沒有看到
    所屬車行及加入之無線電台等語（同上訊問筆錄），且對本
    院訊問上開車輛有無加裝其他設備之問題，亦無法明確答覆
    ，僅能陳稱駕駛人為男性、副駕駛座搭載一位女性朋友，而
    車燈顯示為空車等日常生活習見而無從資為確認受處分車輛
    無誤之證言（同上訊問筆錄）；惟觀諸證人即車牌號碼066-
    DH號營業小客車駕駛人丙○○所提出之該車照片6幀，該車
    為三菱（Mitsubishi）牌菱帥（Lancer）型自小客車，左右
    兩側之後車門均有塗寫「永暉」字樣以表明所屬車行，車頂
    燈則有「松美0000-0000」字樣與圖案以表明加入之無線電
    台，另車頭有三菱之廠徽，車尾有加裝銀色擾流板、並塗寫
    「臺北市」字樣註明所屬監理單位，車身下方則加裝銀色空
    力套件（俗稱大包）等，此均屬明顯可見、可資辨明之特徵
    ，其中車型、所屬監理單位等亦與卷附車號查詢汽車車籍報
    表相符，足認上開照片為真，惟證人甲○○卻無法於舉發通
    知單上或於本院訊問時為任何證述指明，依前開說明，證人
    甲○○是否能確認所見違規車輛即為異議人所有之車牌號碼
    066-DH號營業小客車而無誤認之虞，即非無疑；至證人甲○
    ○雖另證稱：當時另一名同在上址執行路檢盤查勤務之同事
    鍾仕福亦有見到該車車牌號碼，因與伊所見相同，始製單舉
    發云云（同上訊問筆錄），然經本院命員警鍾仕福以巡邏執
    勤報告方式書面陳述其於97年10月13日晚間9時許所見違規
    營業小客車可資辨明之特徵，證人鍾仕福僅證稱：因該車行
    經路檢點遇警攔檢時加速逃逸，致使伊為閃躲該車，僅記得
    該車車號為066-DH營小客車，後行李箱蓋標示基隆市，該車
    前乘客座搭載一名長髮、身穿黑衣女子，其他部分因當時緊
    急閃躲跳開，故無法詳細看清該車其他特徵等語，亦無法具
    體陳述違規車輛可資辨明特徵，雖證人鍾仕福同亦證稱所見
    違規營業小客車之車牌號碼為066-DH號，然僅憑此部分與證
    人甲○○相同之證述，仍無法解除前述他人故意損毀、變造
    、塗抹、污損牌照而產生誤認之危險，況證人鍾仕福所述「
    後行李箱蓋標示基隆市」等語，更與前述車輛照片及066-DH
    號營業小客車車號查詢汽車車籍報表相違，益堪信證人甲○
    ○、鍾仕福確有誤認之虞；又本院另依職權函請臺北市政府
    警察局大同分局提供97年10月13日晚間9時至9時15分許，延
    平北路與南京西路交岔路口及南京西路與迪化街交岔路口之
    監視錄影帶到院，該局覆稱：該2處警方均未設置監視器系
    統，至延平北路與南京西路交岔路口之「永安鐘錶行」雖有
    設置向外監視器，然因保存期限僅有20日，現亦無法提供等
    語，有該局97年12月22日北市警同分交字第09734627400號
    函附卷可稽，是本件不能排除為舉發員警誤認違規車輛車牌
    號碼或他人故意損毀、變造、塗抹、污損牌照以逃避裁罰之
    可能，依據證據裁判主義，自應為有利於異議人之認定。
四、綜上所述，本件並無積極證據足認異議人所有車牌號碼066-
    DH號營業小客車確有於97年10月13日晚間9時6分許，在臺北
    市大同區○○○路○段與南京西路交岔路口，不依標誌指示
    違規左轉，嗣並拒絕停車接受稽查而逃逸，復於南京西路與
    塔城街交岔路口之有燈光號誌管制之交岔路口紅燈右轉等違
    規行為，原處分機關不察，率依道路交通管理處罰條例第48
    條第1項第2款、第60條第1項、第53條第2項、違反道路交通
    管理事件統一裁罰基準表規定裁處異議人罰鍰600元、3600
    元、900元，尚非有據，異議意旨求予撤銷免罰，為有理由
    。
五、據上論斷，應依道路交通案件處理辦法第20條，裁定如主文
    。
中    華    民    國    98    年    1     月    20    日
                  交通法庭    法  官  張永宏
以上正本證明與原本無異。
如不服本裁定應於送達後5日內向本院提出抗告狀。
                              書記官  江虹儀
中    華    民    國    98    年    1     月    20    日


司法院資訊處製作；財團法人民間司法改革基金會備份。
